臺灣桃園地方法院刑事判決　　　　　　　　　　　　九十二年度訴字第一二六六號
　　公　訴　人　臺灣桃園地方法院檢察署檢察官
　　被　　　告　丁○○
　　指定辯護人　本院公設辯護人丙○○
　　　　　　　　本院公設辯護人乙○○
右列被告因強盜案件，經檢察官提起公訴（九十二年度偵字第一０六一五號），本院
判決如左︰
    主  文
丁○○竊盜，因防護贓物，當場施以強暴，累犯，處有期徒刑壹年伍月。
    事  實
一、丁○○於民國八十六年、八十八年間因竊盜案件，分別經本院判處有期徒刑一年
    二月、一年四月確定，分別於八十八年一月二十八日及八十九年八月十七日執行
    完畢，又於九十年間因竊盜案件，經臺灣新竹地方法院判處有期徒刑一年確定，
    甫於九十二年二月五日有期徒刑執行完畢。因丁○○自出生八個月大時發燒後，
    其生長發育較他人遲緩，其後雖能進入一般班級就讀，但在學期間成績較差，畢
    業後也僅能從事勞務性之工作，且其工作並無法持續，顯示其社會功能較差。智
    力測驗顯示其總智商為六十四。大約在五、六歲時，開始會拿取母親、姊姊的貼
    身衣物來穿，十八歲時，因為穿同工廠女性之鞋子，後來被解雇，其後有多次竊
    取女性貼身衣物、或自行購買女性貼身衣物穿著於身上之情形，這些異常之性癖
    好，造成人際關係、社會功能明顯受到影響，而有輕度智能不足須懷疑合併戀物
    癖之可能，而就其喜於竊取女性內衣褲之癖好，則疑已達精神耗弱之程度。詎丁
    ○○於前揭刑事案件執行有期徒刑完畢後，又不知悔改，於九十二年六月十一日
    晚上十時五十分許，復因戀物癖之影響須款購買女性內衣褲及用品，在精神耗弱
    之狀態下，於位於桃園縣平鎮市○○路○段四四六號美女庭園檳榔攤外，趁看守
    檳榔攤之甲○○至檳榔攤旁清洗檳榔而未及注意之際，進入檳榔攤內竊取置於桌
    上內有現金新臺幣（下同）一千三百五十一元之錢盤，得手後欲步出店門時，為
    甲○○發覺，吳女即上前欲奪回遭竊金錢，豈丁○○竟基於防護贓物之意，以右
    手與甲○○拉扯錢盤，並以左手將甲○○推倒在地，而當場對甲○○施以強暴行
    為後逃離，嗣經甲○○大聲追呼，丁○○於將錢盤藏匿於停放於檳榔攤附近樹林
    旁自小客車下方後，即遭聞訊而來之檳榔攤老闆及附近鄰居當場逮捕，並報警處
    理。
二、案經桃園縣警察局平鎮分局報告臺灣桃園地方法院檢察署檢察官偵查起訴。
    理  由
一、訊據被告丁○○就其於前揭時、地有竊取美女庭園檳榔攤內錢盤之行為一節，業
    據其於警詢及偵、審中均坦承不諱，核與證人甲○○於警詢及本院訊問時所證被
    告竊取錢盤，及證人即承辦本案之警員林明信所證查獲被告之過程及取出錢盤之
    之情節均相符，並有現場照片三紙附卷可稽，堪信被告上開自白確與事實相符。
    至被告雖矢口否認其於竊得上開錢盤後，有施以強暴以防護贓物之行為，並辯稱
    ：伊於甲○○發現伊竊取錢盤後，即立即逃跑，並未與甲○○拉扯錢盤，亦未將
    甲○○推倒云云。經查，被告前揭犯罪事實業據證人甲○○於九十二年六月十二
    日警詢時證稱：「約於九十二年六月十一日二十二時五十分許，我在我上班的檳
    榔攤旁的洗手檯洗欲包檳榔的檳榔葉子。當時我是背對著檳榔攤，我翻過身突然
    看見一個人走進檳榔攤內，欲拿走我賣檳榔所得的新台幣壹仟佰伍拾壹元，我
    便對著他大聲喝令他不要搶走我的錢，他不聽我的制止，拿著錢就要走，我便衝
    進檳榔攤內，與他拉扯，他右手抓著裝著錢的盤子，我兩隻手抓著錢的盤子互相
    拉扯，他的力量實在太大，我抵擋不住他拉扯的力量，他又以他的左手將我推倒
    在地上，我便大叫搶劫，當時我老闆與老闆娘在店內看電視，一聽到我的呼救聲
    便衝出來，將搶錢的人制伏，然後通知警方到場。」等語，核與甲○○於九十三
    年三月十一日在本院訊問時所證：「我當時在檳榔攤上班，我在櫥窗外面洗檳榔
    ，我聽到聲音，翻過身來看到被告在檳榔攤內拿零錢盒，我就趕快跑進櫥窗內，
    我在檳榔攤內跟被告搶奪零錢盒，被告當時把零錢盒拿在手上，我雙手去拉零錢
    盒，被告就壹支手抓著錢盒，另外壹支手推我的肩膀，因為他的力氣太大，所以
    我就倒在地上，之後我立刻爬起來並且大叫搶劫，我的老闆、老闆娘、附近鄰居
    都跑出來把被告圍住，老闆就在檳榔攤的外面約五公尺左右把他抓住。」等語均
    相符合，亦與證人林明信於本院訊問時所證證人甲○○於案發當天所告知被告犯
    罪過程：「（你是何時才知道被告在竊盜的過程中跟被害人有拉扯？）我們當時
    有詢問被害人（即甲○○）被害的經過，被害人當場告訴我們，是被告趁他在洗
    檳榔時偷錢，被發現之後就跟被害人兩人拉扯起來，並把被害人推倒在地，被告
    就跑到附近樹下把錢藏起來，走出來跟趕到該處的檳榔攤老闆及被害人說我沒有
    偷錢。」等語亦屬一致，而以證人甲○○係於檳榔攤櫥窗外洗滌物品時，聽到被
    告腳步聲後翻身發現被告竊取錢盤而進入櫥窗內阻止，依卷內所附檳榔攤之照片
    ，可知該檳榔攤僅約半個貨櫃大小，非如被告所辯甲○○應有不及入內阻止之情
    事，又被害人甲○○前與被告並非舊識，亦無恩怨，實無強要構陷被告於竊得錢
    盒後，為防護贓物而對其施以強暴等事實之必要，是堪信被告於竊取錢盤後，確
    有因防護贓物而將甲○○推倒而施以強暴之行為，縱證人甲○○於被告施以強暴
    後，因未成傷而無法提出驗傷診斷證明書以為書證，亦無法解免被告所犯準強盜
    罪之罪責，是被告前揭所辯，顯屬卸責之詞，並不足採。
二、又查，被告在竊得錢盤並推倒前往阻止並大聲呼救之甲○○後，未直接逃離案發
    現場，卻於眾目睽睽下，先將錢盤帶至距檳榔攤約八至十公尺樹林旁之自小客車
    下藏放，再走出樹林旁向圍捕者表示其不是故意的，其並沒有偷錢等情，業據證
    人甲○○於本院訊問時證述綦詳，甲○○並證稱：「（警方來之前，你們是否有
    去拿錢盒？）沒有，因為那是證據，我們都沒有動，我們也都知道錢藏在那裡。
    」「（若被告沒有把錢藏起來直接跑走，是否有機會就不會被抓到？）是有可能
    ，‧‧‧。」等語，則被告於犯案後並未急於逃跑，卻於圍捕者均知其將所竊得
    之錢盤藏匿於停放在檳榔攤旁不遠處之自小客車下方時，反而向圍捕者表示沒有
    偷錢之行為，顯與一般人於同樣情形下急於逃跑之常情有違。而被告自出生八個
    月大時發燒後，其生長發育較他人遲緩，而有輕度智障，並自八十二年十月二十
    三日即領有殘障手冊一情，有中華民國身心障礙手冊影本一紙附卷可稽。且佐以
    被告曾因另犯臺灣新竹地方法院九十年度易字第三八五號竊盜案件，經該院囑託
    行政院衛生署桃園療養院對被告施以精神鑑定，依該鑑定報告書之鑑定結果：認
    為被告應為一輕度智能不足之個案需懷疑合併戀物癖之可能，被告自八個月大發
    高燒後，其生長發育較他人遲緩，其後雖能進入一般班級就讀，但在學期間成績
    較差，畢業後也僅能從事勞務性之工作，且其工作並無法持續，顯示其社會功能
    較差，智力測驗顯示其總智商為六十四，大約在五、六歲時，開始會拿取母親、
    姊姊的貼身衣物來穿，十八歲時，因為穿同工廠女性之鞋子，後來被解雇，其後
    有多次竊取女性貼身衣物、或自行購買女性貼身衣物穿著於身上之情形，這些異
    常之性癖好，造成人際關係、社會功能明顯受到影響，被告曾在八十年至八十二
    年間至本院求診四次，皆因為竊盜行為而來開立診斷證明書，診斷為輕度智能不
    足。被告雖有輕度智能不足之診斷，但由鑑定當時對其財物觀念所做的評估顯示
    ，其知道偷竊之不法；由卷宗或起訴書所敘述之案情（要求對方拿三千元換回其
    皮包），顯見被告仍有拿取他人物品換取金錢之觀念。由上述情形觀之，其輕度
    智能不足之精神狀態，尚不足以使其缺乏偷竊之犯意，且其行為為自我自由意志
    下之產物，並非受精神症狀之直接或間接影響，故推測起訴書所言之犯罪事實中
    ，其涉案當時之精神狀態疑為達精神耗弱之地步。但卷宗中提到在此次整個犯案
    過程中，有偷取女性內衣褲之情節，雖被告有佔為己有之意思，但其將女性內衣
    褲穿著於自身之目的，需考慮與過去多年來未妥善治療之疑似戀物癖行為相關，
    故推測部分涉案情節（偷取女性內衣褲之部分），被告涉案當時疑已達精神耗弱
    之程度，有本院依聲請向該院調閱前揭精神鑑定報告書在卷可參。而以被告於案
    發後為警查獲時，全身係穿著女用外套、長褲、絲襪、女用鞋子及女用內衣等情
    ，業據證人林明信及甲○○於本院證述明確，其於警詢時就其竊取錢盤之目的亦
    供稱：「‧‧‧，所得之財物要去買內衣褲及女性用品。」，則依前揭報告書之
    鑑定結果，雖認被告就其竊取女性內衣褲以外物品，應係其自我自由意志下之產
    物，並非受精神症狀之直接或間接影響，但以被告當時身穿女性內、外衣物，竊
    取他人財物之目的在於購買女性內衣褲及女性用品，再參酌被告過去多年來未妥
    善治療疑似戀物癖之行為，應可認被告於犯案當時，其精神狀態雖不致全然缺乏
    知覺及自我判斷，然因疑似戀物癖病症之影響，應已較普通人之平均程度顯然減
    退，而達精神耗弱之程度。綜上，本件事證明確，被告犯行洵堪認定，應予依法
    論科。
三、核被告於行竊後，為防護贓物，而當場對被害人施以暴力，依刑法第三百二十九
    條規定，應論以同法第三百二十八條第一項強盜罪。查被告前於八十六年、八十
    八年間因竊盜案件，分別經本院判處有期徒刑一年二月、一年四月確定，分別於
    八十八年一月二十八日及八十九年八月十七日執行完畢，又於九十年間因竊盜案
    件，經臺灣新竹地方法院判處有期徒刑一年確定，甫於九十二年二月五日有期徒
    刑執行完畢，有卷附臺灣高等法院被告全國前案紀錄表可按，其受有期徒刑之執
    行完畢，五年內再犯有期徒刑以上之本罪，為累犯，應依法加重其刑。惟被告於
    犯案時已達精神耗弱之程度，應依刑法第十九條第二項規定減輕其刑。又查被告
    係一輕度智能不足合併戀物癖之病人，有卷附中華民國身心障礙手冊影本、為恭
    紀念醫院診斷證明書各一紙及被告於行政院衛生署桃園療養院之病歷影本、及鑑
    定報告書各一份可供參酌，其因戀物癖之病症而行竊，且所竊得之財物價值不多
    ，現正於為恭紀念醫院住院治療其精神疾病中，本院經審酌上情，認在客觀上尚
    足以引起一般同情，是其犯罪之情狀尚堪憫恕，若以刑法第三百二十九條之法定
    最低刑度處斷猶嫌過重，故依刑法第五十九條之規定遞減其刑，並與前揭刑之加
    重及減輕事由，先加而後遞減之。爰審酌被告素行不良、犯罪之動機、目的、手
    段、犯罪所得不多、犯罪後坦承部分犯行及被害人所受之危害情形等一切情狀，
    量處如主文所示之刑，以示懲儆。
據上論斷，應依刑事訴訟法第二百九十九條第一項前段、刑法第三百二十九條、第三
百二十八條第一項、第四十七條、第十九條第二項、第五十九條，判決如主文。
本案經檢察官鍾和憲到庭執行職務。
中      華      民      國     九十三     年      三      月   二十五   日
                                  臺灣桃園地方法院刑事第八庭
                                      審判長法  官  林  恆  吉
                                            法  官  吳為  平
                                            法  官  劉  秀  君
右正本證明與原本無異。
如不服本判決，應於判決送達後十日內向本院提出上訴狀( 應附繕本 )，上訴於臺灣
高等法院。
                                            書記官  邱  仲  騏
中      華      民      國     九十三     年      三      月   二十五   日
附錄本案論罪科刑之法條：
中華民國刑法第三百二十九條
(準強盜罪)
竊盜或搶奪，因防護贓物、脫免逮捕或湮滅罪證，而當場施以強暴脅迫者，以強盜論
。
中華民國刑法第三百二十八條
意圖為自己或第三人不法之所有，以強暴、脅迫、藥劑、催眠術或他法，至使不能抗
拒，而取他人之物或使其交付者，為強盜罪，處五年以上有期徒刑。
以前項方法得財產上不法之利益或使第三人得之者，亦同。
犯強盜罪因而致人於死者，處死刑、無期徒刑或十年以上有期徒刑；致重傷者，處無
期徒刑或七年以上有期徒刑。
第一項及第二項之未遂犯罰之。
預備犯強盜罪者，處一年以下有期徒刑、拘役或三千元以下罰金。
